【裁判字號】    99,簡上,128
【裁判日期】    990901
【裁判案由】    詐欺
【裁判全文】
臺灣臺南地方法院刑事判決             99年度簡上字第128號
上  訴  人  臺灣臺南地方法院檢察署檢察官
被      告  丙○○
上列上訴人因被告詐欺案件，不服本院中華民國99年2月23日99
年度簡字第341號第一審判決（起訴案號：98年度偵緝字第1465
號），提起上訴，暨檢察官移送併辦（偵查案號：99年度偵緝字
第284號），被告於本院準備程序及審理中就被訴事實均為有罪
之陳述，本院管轄之第二審合議庭裁定進行簡式審判程序，判決
如下：
    主  文
原判決撤銷。
丙○○幫助共同意圖為自己不法之所有，以詐術使人將本人之物
交付，處有期徒刑肆月，如易科罰金，以新臺幣壹仟元折算壹日
。
    事  實
一、丙○○明知一般人收購他人金融機構帳戶之行徑，常係為遂
    行財產犯罪之需要，以便利贓款取得，及使相關犯行不易遭
    人追查，而可預見提供金融機構帳戶之存摺、印章、提款卡
    及提款密碼等物供他人使用，他人有將之用於詐欺等財產犯
    罪之可能，竟仍基於幫助他人犯詐欺取財罪之不確定故意，
    先於民國98年5月27日至同年6月10日前某日，在臺南縣仁德
    鄉○○路○段60號嘉南藥理科技大學附近，將其於同年5月27
    日申辦之華南商業銀行仁德分行帳號000000000000號帳戶（
    下稱華南銀行帳戶）之存摺、印章、提款卡及提款密碼均交
    付予真實姓名、年籍不詳之2名成年男子使用。嗣該2名成年
    男子與所屬詐騙集團成員取得上開帳戶資料後，即意圖為自
    己不法之所有，基於詐取他人財物之犯意聯絡，由不詳姓名
    、年籍之詐騙集團成員於同年6月10日透過網路及電話向乙○○佯稱欲販售機車零件予乙○○，及於同年月11日撥打電
    話予甲○○，佯為甲○○之友人，現需款孔急而須向甲○○
    借款云云，致乙○○及甲○○均分別因而陷於錯誤，乙○○
    乃依指示於同年月10日晚間6時30分許、9時58分許陸續匯款
    新臺幣（下同）8,000元、13,000元至丙○○上開華南銀行
    帳戶內，甲○○亦於同年月11日下午1時34分許匯款28,000
    元至丙○○上開華南銀行帳戶內，旋遭提領殆盡。嗣因乙○○及甲○○事後發覺有異報警處理，始循線查悉上情。
二、案經臺中市警察局第五分局報告臺灣臺南地方法院檢察署檢
    察官偵查起訴，及臺南縣警察局歸仁分局報告同署檢察官偵
    查後移送併辦。
    理  由
一、按本件被告丙○○所犯為死刑、無期徒刑、最輕本刑3年以
    上有期徒刑以外之罪，亦非屬高等法院管轄之第一審案件，
    其於本院準備程序及審理中，就被訴事實為有罪之陳述，經
    告知簡式審判程序之旨，並聽取上訴人即檢察官、被告之意
    見後，本院合議庭依刑事訴訟法第273條之1第1項裁定進行
    簡式審判程序，是本案之證據調查，依同法第273條之2之規
    定，不受同法第159條第1項、第161條之2、第161條之3、第
    163條之1，及第164條至第170條所規定證據能力認定及調查
    方式之限制，合先敘明。
二、上揭犯罪事實，業據被告於本院準備程序及審理中均坦承不
    諱，並經證人即被害人乙○○、甲○○於警詢中指述渠等遭
    詐騙之過程明確（警(一)卷即臺中市警察局第五分局中分五偵
    字第0980019389號卷第1至3頁，警(二)卷即臺南縣警察局歸仁
    分局南縣歸警偵字第0980011174號卷第1至2頁），復有證人
    乙○○提出之華南銀行自動櫃員機交易明細表2張、證人甲○○提出之日盛銀行網路ATM交易明細表1張、被告上開華南
    銀行帳戶之開戶基本資料及交易明細紀錄1份在卷可資參佐
    （警(一)卷第4頁、第6至8頁，警(二)卷第3頁、第7至8頁），是
    被告上開任意性之自白，核與事實相符，堪以採信。綜上，
    本件事證明確，被告犯行洵堪認定，應予依法論科。
三、按刑法上之幫助犯，係對於犯罪與正犯有共同之認識，而以
    幫助之意思，對於正犯資以助力，而未參與實施犯罪之行為
    者而言（最高法院75年度臺上字第1509號、84年度臺上字第
    5998號、第6475號及88年度臺上字第1270號判決意旨參照）
    ；故如未參與實施犯罪構成要件之行為，且係出於幫助之意
    思提供助力，即屬幫助犯，而非共同正犯。查本件詐欺之犯
    罪集團，意圖為自己不法之所有，蒐集他人金融機構帳戶，
    並以欲販售機車零件或佯為被害人友人急需借款為由，誘使
    被害人陷於錯誤，而依渠等指示將款項匯入指定帳戶，詐騙
    被害人之款項得逞，核該詐騙集團所為均係犯刑法第339條
    第1項之詐欺取財罪。被告與詐騙集團成員中真實姓名、年
    籍不詳之2名成年男子聯絡交付其上開華南銀行帳戶之存摺
    、印章、提款卡及提款密碼等物事宜，該2名男子與詐騙集
    團各成員間就上開詐欺取財犯行，應有犯意聯絡及行為分擔
    ，為共同正犯；而本件被告基於幫助之犯意，提供其上開華
    南銀行帳戶之存摺、印章、提款卡、提款密碼予上開詐騙集
    團成員使用，雖使該詐騙集團得以此為犯罪工具，以詐術使
    證人乙○○、甲○○陷於錯誤，分別匯款至被告所提供之上
    開華南銀行帳戶而遂其犯行，惟並無相當證據證明被告有參
    與上述詐欺取財犯行之構成要件行為，僅係對上述詐騙集團
    之共同詐欺取財犯行提供助力，是核被告所為，係犯刑法第
    30條第1項前段、同法第339條第1項之幫助詐欺取財罪。又
    被告以1個交付其上開華南銀行帳戶之存摺、印章、提款卡
    及提款密碼之行為，幫助詐騙集團成員分別詐騙證人乙○○
    、甲○○交付財物得逞，係以1個行為幫助2次詐欺取財既遂
    犯行，為想像競合犯，應依刑法第55條之規定，從一重之幫
    助詐欺取財既遂罪處斷；臺灣臺南地方法院檢察署檢察官以
    99年度偵緝字第284號移送併辦部分，其犯罪事實為被告提
    供其上開華南銀行帳戶之存摺、印章、提款卡及提款密碼等
    物，供詐騙集團成員佯為證人甲○○之友人，需款孔急為由
    ，誘使證人甲○○陷於錯誤，而依指示將款項匯入指定帳戶
    ，於98年6月11日向證人甲○○詐騙28,000元得逞，經核與
    起訴書所載之犯罪事實具有上述想像競合犯之裁判上一罪關
    係，本院自應予以審理，併予敘明。再被告以幫助他人犯罪
    之意思而參與犯罪構成要件以外之行為，為詐欺取財罪之幫
    助犯，依刑法第30條第2項之規定，得按正犯之刑度，減輕
    其刑。
四、原審以被告提供其上開華南銀行帳戶予他人使用，致詐騙集
    團成員得以持向證人乙○○詐取財物，罪證明確，而予以論
    罪科刑，固非無見；惟原判決未及審酌上開檢察官移送併辦
    部分，即有未洽，檢察官以原判決未及斟酌上開移送併辦部
    分之事實為由提起上訴，為有理由，且原判決既有前開不當
    之處，要屬無可維持，自應由本院予以撤銷改判。爰審酌被
    告交付金融機構帳戶之存摺、印章、提款卡、提款密碼等物
    供他人作為不法目的使用，影響社會金融交易秩序及助長詐
    欺活動之發生，並因此增加被害人事後向幕後詐騙集團成員
    追償及刑事犯罪偵查之困難，且確因其行為使詐騙集團得以
    詐騙證人乙○○、甲○○之財物得逞，殊為不該，惟念被告
    前無因犯罪遭科處罪刑之前案紀錄，有其臺灣高等法院被告
    前案紀錄表在卷可參，素行非惡，犯後終能於本院訊問時坦
    承犯行，非無悔意，暨被告之年歲、學歷、家庭生活狀況等
    一切情狀，量處如主文第2項所示之刑，並諭知易科罰金之
    折算標準，以資懲儆。
五、末按共同正犯因相互間利用他人之行為，以遂行其犯意之實
    現，本於責任共同之原則，有關沒收部分，對於共犯間供犯
    罪所用之物，自均應為沒收之諭知，惟幫助犯僅係對於犯罪
    構成要件以外行為為加工，並無共同犯罪之意思，自不適用
    該責任共同原則，對於正犯所有供犯罪所用之物或因犯罪所
    得之物，亦為沒收之諭知（最高法院91年度臺上字第5583號
    、89年度臺上字第6946號判決意旨參照）。本件被告將其上
    開華南銀行帳戶之存摺、印章、提款卡等物均交付詐騙集團
    使用，是上開物品自已為該詐騙集團所有，揆諸前開說明，
    本案被告既為幫助犯而不適用責任共同之原則，爰不就上開
    物品併為沒收之諭知，附此敘明。
據上論斷，應依刑事訴訟法第455條之1第1項、第3項、第369條
第1項前段、第364條、第273條之1第1項、第299條第1項前段，
刑法第30條第1項前段、第2項、第339條第1項、第55條、第41條
第1項前段，刑法施行法第1條之1第1項、第2項前段，判決如主
文。
本案經檢察官王聖豪到庭執行職務
中    華    民    國    99    年      9    月    1    日
                  刑事第九庭  審判長  法  官   蔡奇秀
                                      法  官   林欣玲
                                      法  官   蔡盈貞
以上正本證明與原本無異。
不得上訴。
                                      書記官   陳玉芬
中    華    民    國    99    年      9    月    1    日
附錄論罪科刑法條：
中華民國刑法第339條第1項
（普通詐欺罪）
意圖為自己或第三人不法之所有，以詐術使人將本人或第三人之
物交付者，處5年以下有期徒刑、拘役或科或併科1千元以下罰金
。

司法院資訊處製作；財團法人民間司法改革基金會備份。
